臺灣高等法院刑事裁定
111年度抗字第323號
抗  告  人
即 受刑 人  唐崇祐

                    住苗栗縣苗栗市吉祥0號(現於法務部○○○○○○○執行中)
上列抗告人即受刑人因聲請定其應執行刑案件，不服臺灣臺北地
方法院110年度聲字第2191號，中華民國111年1月12日裁定，提
起抗告，本院裁定如下：
    主  文
抗告駁回。
    理  由
一、原裁定意旨略以：抗告人即受刑人唐崇祐（下稱抗告人）因
    犯如附表（除附表「犯罪日期」欄編號8部分增列「108年5
    月1日及2日」，編號11部分增列「108年5月5日」外，餘均
    如附表所載）所示不能安全駕駛致交通危險罪、詐欺等罪，
    經如附表所示法院先後判處如附表所載之刑，均確定在案，
    有判決及臺灣高等法院被告前案紀錄表可稽。其中如附表編
    號1所示之罪為得易科罰金之罪，其餘編號則為不得易科罰
    金之罪，依刑法第50條第1項第1款規定，原不得合併定其應
    執行刑。然受刑人已請求檢察官聲請定應執行刑，有臺灣臺
    北地方檢察署依民國102年1月23日修正之刑法第50條調查受
    刑人是否聲請定應執行刑調查表可憑，自合於刑法第50條第
    2項規定。至受刑人所犯如附表編號1所載之罪所宣告之刑雖
    得易科罰金，然因前開不得易科罰金之罪合併定其應執行刑
    ，依上說明，自不得易科罰金。附表編號1至8、11所示之罪
    所處之刑，經法院分別裁定、判決應執行之有期徒刑如各該
    編號所示，均確定在案，有裁定、判決可據。依上說明，本
    件所定應執行刑，自不得逾上開各罪已定應執行刑，另加計
    附表編號9、10所示有期徒刑部分宣告刑之總和（即有期徒
    刑12年4月）而顯示之內部界限。綜上，原審法院審核認聲
    請於法尚無不合，並審酌附表所示各刑中之最長期（有期徒
    刑1年4月）、各刑受有內部界線限制之合併刑期（有期徒刑
    12年4月），考量各罪之法律目的、受刑人違反之嚴重性及
    貫徹刑法量刑公平正義理念之內部限制暨受刑人意見等，依
    刑法第51條第5款規定定其應執行之刑如主文所示。依刑事
    訴訟法第477條第1項、刑法第50條第1項第1款、第2項、第5
    3條、第51條第5款規定，裁定應執行刑有期徒刑7年10月等
    語。
二、抗告意旨略以：
　㈠抗告人所犯之罪皆屬微罪，按法律上屬於自由裁定事項並非
    概無法律性之拘束。在法律上有其外部界限及內部界限。自
    95年7月1日新法施行之後，已廢除連續犯之規定，也因造成
    部分慣犯如竊盜、毒品、詐欺等罪，因適用數罪併罰致使刑
    罰過重，產生不合理現象，為了因應此不合理之現象，各級
    法院僅針對毒品條例、強盜等重罪，於定執行刑程序中出現
    避免刑罰過苛之情形，參酌高等法院97年度上訴字第5195號
    判決，所科處徒刑132年8月，定執行刑之結果僅應執行有期
    徒刑8年，使定執行刑之刑罰猶似舊法連續犯所科之刑，惟
    針對竊盜或詐欺、毒品之輕罪定執行刑後之刑罰卻數倍於舊
    法連續犯之刑罰，比比皆是，實已違反公平正義及比例原則
    ，此重罪從優、輕罪從苛，著實不符合國人對法律之情感。
    抗告人所觸犯之法益對社會危害較輕微，相對於本刑5年以
    上之重罪所侵害之社會安全危害法益之高度行為，猶如天壤
    之別，而重罪輕罪因所定執行裁定，重罪裁定為輕，其本末
    倒置，不公之處昭然可見。實施新法以來，各級法院中對其
    犯罪所判之例參照如下：最高法院98年度易字第6192號詐欺
    案判處30年7月定應執行刑為4年、最高法院101年執丑字第3
    094號詐欺案判處10年10月定應執行刑為1年2月、高等法院1
    01年度上訴字第2503號偽文案判處18年3月定應執行刑為1年
    9月、高等法院106年度答字第1677號毒品案判處28年定應執
    行刑為7年等。
　㈡綜上所陳，懇請鈞院審酌裁量，重新給予合理、公平、從輕
    之裁定，給予抗告人有自新機會，予以抗告人有利之裁量刑
    度，早日回歸社會，抗告人絕不再犯任何刑案，盼懇准賜云
    云。　
三、按判決確定前犯數罪者，併合處罰之；數罪併罰，有二裁判
    以上，宣告多數有期徒刑者，於各刑中之最長期以上，各刑
    合併之刑期以下，定其應執行之刑期，但不得逾三十年，刑
    法第50條第1項前段、第53條、第51條第5款分別定有明文。
    次按數罪併罰之定應執行之刑，係出於刑罰經濟與責罰相當
    之考量，並非予以犯罪行為人或受刑人不當之利益，為一種
    特別的量刑過程，相較於刑法第57條所定科刑時應審酌之事
    項係對一般犯罪行為之裁量，定應執行刑之宣告，乃對犯罪
    行為人本身及所犯各罪之總檢視，除應考量行為人所犯數罪
    反應出之人格特性，並應權衡審酌行為人之責任與整體刑法
    目的及相關刑事政策，在量刑權之法律拘束性原則下，依刑
    法第51條第5款之規定，採限制加重原則，以宣告各刑中之
    最長期為下限，各刑合併之刑期為上限，但最長不得逾30年
    ，資為量刑自由裁量權之外部界限，並應受法秩序理念規範
    之比例原則、平等原則、責罰相當原則、重複評價禁止原則
    等自由裁量權之內部抽象價值要求界限之支配，使以輕重得
    宜，罰當其責，俾符合法律授與裁量權之目的，以區別數罪
    併罰與單純數罪之不同，兼顧刑罰衡平原則。個案之裁量判
    斷，除非有全然喪失權衡意義或其裁量行使顯然有違比例、
    平等諸原則之裁量權濫用之情形，否則縱屬犯罪類型雷同，
    仍不得將不同案件裁量之行使比附援引為本案之量刑輕重比
    較，以視為判斷法官本於依法獨立審判之授權所為之量情裁
    奪有否裁量濫用之情事。此與所謂相同事務應為相同處理，
    始符合比例原則與平等原則之概念，迥然有別（最高法院10
    0年度台上字第21號判決意旨參照）。又執行刑之量定，係
    事實審法院裁量之職權，倘其所酌定之執行刑，並未違背刑
    法第51條各款所定之方法或範圍（即法律之外部性界限），
    亦無明顯違背公平、比例原則或整體法律秩序之理念（即法
    律之內部性界限）者，即不得任意指為違法或不當（最高法
    院107年度台抗字第1043號、第1056號裁定意旨參照）。
四、經查：
　㈠抗告人所犯如原裁定附表所示，共11罪，宣告刑合計為有期
    徒刑46年5月，原審乃於各該宣告刑之最長期（有期徒刑1年
    4月）以上，各刑合併之刑期（有期徒刑46年5月）以下，定
    應執行刑為有期徒刑7年10月，經核並未逾越刑法第51條第5
    款所定之法律外部性界限，亦未較先前曾定應執行刑之加計
    結果（指原裁定附表編號1至4、5、6、7、8、11，分別曾經
    定應執行有期徒刑2年6月、1年4月、1年2月、1年3月、2年4
    月、1年6月，加計編號9、10之罪分別處有期徒刑1年1月、1
    年2月，合計為有期徒刑12年4月）更為不利。且就該定執行
    刑裁量權之行使，從形式上觀察，並無違反法律之目的及法
    律秩序之理念所在，並已審酌行為人所犯各罪間之整體關係
    ，所定之應執行刑，核無違反內部性界限之情形。　　
　㈡刑法修正將連續犯、常業犯規定悉予刪除，考其立法目的，
    係基於刑罰公平原則考量，杜絕僥倖犯罪心理，並避免鼓勵
    犯罪之誤解，乃改採一行為一罪一罰。是定其刑期時，除仍
    應就各別刑罰規範之目的、輕重罪間體系之平衡、整體犯罪
    非難評價、各行為彼此間之偶發性、與被告前科之關聯性、
    各行為所侵害法益之專屬性或同一性、數罪對法益侵害之加
    重效應、罪數所反映之被告人格特性與犯罪傾向等，為綜合
    判斷外，尤須參酌上開實現刑罰公平性，以杜絕僥倖、減少
    犯罪之立法意旨，為妥適之裁量。查抗告人所犯原裁定附表
    所示各罪除編號1為不能安全駕駛致交通危險罪外，其餘均
    為詐欺案件，然其不法與罪責程度均不容小覷，且各該行為
    係侵害不同被害人之財產法益，衡諸集團性詐欺犯罪動搖法
    律秩序之嚴重性、任擇被害對象所造成不特定民眾恐慌之普
    遍性，如可藉由定應執行刑之機制，大幅縮減抗告人實際承
    受自由刑之不利益，不僅使上開確定判決所宣示之嚴加制裁
    效果形同虛言，更不足以彰顯抗告人貪圖己利加入詐欺集團
    之法敵對意識與犯罪傾向，自非所宜。抗告人於抗告理由中
    謂自己所犯上開11罪遭判刑之定應執行刑7年10月，實稍嫌
    過苛云云，顯未體認其所從事詐欺犯行對於社會秩序、被害
    人財產法益之嚴重侵害，冀圖淡化其罪責程度，自非可取。
    再兼衡抗告人所犯該附表各罪之犯罪行為態樣、手段、次數
    、各罪之侵害法益、個別罪質內容、各罪犯罪情節、對其犯
    罪應予之整體非難評價等一切情狀，足認原審所定應執行有
    期徒刑7年10月，已屬適度減輕抗告人之刑期，並無過重之
    情事。至於抗告意旨所引他案所定應執行刑之例，係法官審
    酌個案情形之結果，因各案犯罪情節不同，法院所為之刑罰
    量定自屬有別，基於個案拘束原則，並無相互拘束之效力，
    抗告人執此指摘原裁定不當而請求給予較輕之應執行刑云云
    ，亦無足採。　
五、綜上，受刑人執前詞提起抗告，請求撤銷原裁定云云，非屬
    有據，其抗告為無理由，應予駁回。　
據上論斷，應依刑事訴訟法第412條，裁定如主文。　　　　　
中　　華　　民　　國　　111 　年　　3 　　月　  31  　日
                  刑事第七庭    審判長法　官  孫惠琳
　　　　　　　　　                    法　官  張育彰
　　　　　　　　　　　　　　　        法　官  王惟琪
以上正本證明與原本無異。
如不服本裁定，應於收受送達後五日內向本院提出再抗告狀。
                                      書記官  陳怡君
中　　華　　民　　國　　111 　年　　4 　　月　　6 　　日